【裁判字號】    95,訴緝,8
【裁判日期】    950629
【裁判案由】    偽造文書
【裁判全文】
臺灣苗栗地方法院刑事判決               95年度訴緝字第8號
公  訴  人  臺灣苗栗地方法院檢察署檢察官
被      告  丙○○○
上列被告因偽造文書案件，經檢察官提起公訴（89年度偵字第23
14號）及移送併案審理（91年度偵字第3037號），本院合議庭裁
定改依簡式審判程序，判決如下：
    主  文
丙○○○連續行使偽造私文書，足以生損害於公眾及他人，處有
期徒刑陸月，如易科罰金以參佰元折算壹日。附表一所示偽造之
簽名參枚、印文貳枚、印章壹顆，附表二所示證件貳張，均沒收
。
    事  實
一、丙○○○明知乙○○之國民身分證並未遺失，竟基於偽造文
    書及行使偽造文書之概括犯意，以遷移戶籍為由取得乙○○
    之戶口名簿，(一)於民國87年7 月4 日，持己之照片、乙○○
    之戶口名簿及偽刻之「甲○○」印章，至苗栗縣公館鄉公館
    戶政事務所，以身分證於87年4 月29日在公館鄉遺失為由，
    冒稱自己是乙○○本人而填具補領國民身分證申請書，於申
    請書之「申請人」欄內偽簽「乙○○」之名字，以表示乙○○提出申請之意思，並蓋用偽刻「甲○○」之印章蓋於申請
    書上之「申請人」欄及「領證核章」欄內，以表示「甲○○
    」為證明人之意思，再將自己之照片貼在前開補領國民身分
    證申請書上，連同自己照片1 張，交予不知情之苗栗縣公館
    鄉公館戶政事務所承辦人員吳孟曄辦理補發事宜，行使前開
    補領國民身分證申請書之私文書，並使戶政事務所人員將此
    不實事項登載於職務上所掌管之公文書，進而核發貼有丙○○○照片之「乙○○」身份證，足以生損害於乙○○、甲○○及戶政機關核發國民身分證之正確性。(二)嗣在普通護照入
    出境許可申請書上貼自己之照片，並於申請人簽章欄接續偽
    造「彭瑞華」之簽名2 枚（1 式2 聯，併案意旨書贅載指印
    1 枚），並貼上前開偽造「乙○○」之身分證之正反面影本
    ，而偽造「乙○○」申請普通護照之申請書2 張（1 式2 聯
    ），再將上開偽造之普通護照申請書及「乙○○」身份證，
    交與不知情之橋新旅行社人員，委由該旅行社於87年7 月7
    日向外交部領事事務局申請普通護照而行使，並使該局台中
    辦事處人員將此不實之事項登載於職務上所掌管之公文書，
    進而核發貼有丙○○○照片之「乙○○」第M00000000 號普
    通護照。
二、案經苗栗縣警察局苗栗分局報請臺灣苗栗地方法院檢察署檢
    察官偵查起訴及移送併案審理。
    理  由
一、上開事實，業據被告丙○○○於本院審理時坦承不諱，核與
    被害人乙○○於警詢證述之被害情節大致相符，證人吳孟曄
    於偵查中證稱：被告是拿乙○○的戶口名簿及被告自己的照
    片來申請補發，申請書上照片是被告本人，確定是被告去辦
    理補發等語（見89年度偵字第2314號偵查卷第38頁），另外
    交部領事事務局於95年6 月5 日函覆稱：乙○○第M0000000
    0 號護照係於87年7 月7 日委託橋新旅行社檢具普通護照許
    可申請書（1 式2 聯）及國民身分證向本局臺中辦事處申請
    ，國民身分證當場驗畢退還，護照申請書第1 聯由本局核發
    護照後留存，申請書第2 聯則由入出警管理局留存，經查「
    乙○○」於1 式2 聯護照申請書上各簽名1 枚等語（見本院
    卷）。此外復有補領國民身分證申請書、普通護照申請書影
    本各1 紙附卷足佐（見89年度偵字第2314號偵查卷第12頁、
    本院卷），被告自白與事實相符，被告犯行洵堪認定，應依
    法論科。
二、核被告於犯罪事實欄一、(一)所為係犯刑法第216 、第210 條
    之行使偽造私文書罪、第214 條之使公務員登載不實罪，於
    於犯罪事實欄一、(二)所為係犯刑法第216 、第210 條之行使
    偽造私文書罪、第214 條之使公務員登載不實罪。被告偽造
    「甲○○」印章及偽造印文之犯行，及偽造「乙○○」簽名
    之犯行，均為偽造私文書之階段行為，不另論罪。被告2 次
    偽造私文書，分別為2 次行使偽造私文書所吸收，亦均不另
    論罪，被告先後2 次行使偽造私文書及2 次使公務員登載不
    實犯行，時間緊接，手法相同，觸犯同一構成要件之罪名，
    顯係基於概括之犯意為之，均為連續犯，均應依刑法第56條
    論以1 罪，並依法加重其刑。被告所犯連續行使偽造私文書
    罪及連續使公務員登載不實罪2 罪間，有方法結果之牽連關
    係，為牽連犯，應依刑法第55條之規定，從一重依連續行使
    偽造私文書罪處斷。爰審酌被告犯罪之動機、目的、手段、
    品行、智識程度、所生危害，犯罪後坦承犯行，態度尚稱良
    好，足認已有悔意，及檢察官具體求刑等一切情狀，量處如
    主文所示之刑，並諭知易科罰金之折算標準（按刑法第41條
    已修正為犯最重本刑為5 年以下有期徒刑以下之刑之罪，而
    受6 個月以下有期徒刑或拘役之宣告，因身體、教育、職業
    、家庭之關係或其他正當事由，執行顯有困難者，得易科罰
    金，並規定於刑法第41條第1 項前段，且於91年1 月10日經
    總統公布施行，本件被告所犯行使偽造文書犯行，因發生在
    公布施行前，依刑法第2 條第1 項前段之規定，應適用修正
    後裁判時之法律，因此依修正後第41條第1 項前段規定，諭
    知被告易科罰金之折算標準），以資懲儆。另被告所偽造如
    附表所示之印章、印文、簽名等，應依刑法第219 條之規定
    宣告沒收，另主管機關核發貼有被告照片之「乙○○」國民
    身分證、「乙○○」第M00000000 號護照，為被告犯罪所得
    之物，雖未據扣案，然無證據足認業已滅失，應依刑法第38
    條第1 項第3 款之規定宣告沒收。另91年度偵字第3037號偵
    查卷第10頁所附申請書備註欄乙○○之簽名及指印，係被害
    人乙○○於警詢後指認所為，被告偽造「乙○○」簽名係在
    申請人欄內（見本院卷附之申請書），併案意旨請將指印一
    併沒收，容有誤會。至被告所偽造之補發身份證申請書、普
    通護照申請書，均已交付與主管機關，已非被告所有之物，
    是不併予宣告沒收，附此敘明。
三、檢察官就被告於事實欄一之(二)之犯行，移送本院併辦，因與
    起訴部分有連續犯之裁判上1 罪關係，依審判不可分原則，
    本院自應一併予以審理。
據上論斷，應依刑事訴訟法第273 條之1 第1 項、第299 條第1
項前段，刑法第2 條第1 項前段、第56條、第216 條、第210 條
、第214 條、第55條、第219 條、第38條第1 項第3 款、修正後
第41條第1 項前段，罰金罰鍰提高標準條例第1 條前段、第2 條
。
本案經檢察官劉玉書到庭執行職務。
中    華    民    國    95    年    6     月    29    日
                  刑事第三庭    法  官  吳國聖
以上正本與原本無異。
如不服本判決，應於判決送達後10日內向本院提出上訴狀（應附
繕本）。告訴人或被害人如對於本判決不服者，應具備理由請求
檢察官上訴，其上訴期間之計算係以檢察官收受判決正本之日期
為準。
中    華    民    國    95    年    6     月    29    日
                                書記官  歐明秀
論罪法條：
中華民國刑法第210條
(偽造變造私文書罪)
偽造、變造私文書，足以生損害於公眾或他人者，處 5 年以下有
期徒刑。
中華民國刑法第214條
(使公務員登載不實罪)
明知為不實之事項，而使公務員登載於職務上所掌之公文書，足
以生損害於公眾或他人者，處3 年以下有期徒刑、拘役或500 元
以下罰金。
中華民國刑法第216條
(行使偽造變造或登載不實之文書罪)
行使第 210 條至第 215 條之文書者，依偽造、變造文書或登載
不實事項或使登載不實事項之規定處斷。
附表一
┌─┬────┬─────────┬─────────┐
│編│文    書│偽造之簽名、印章、│文書影本附卷頁數  │
│號│        │印文數量          │                  │
├─┼────┼─────────┼─────────┤
│1 │補領領民│「乙○○」簽名1 枚│89年度偵字第2314號│
│  │身分證申│ 、「甲○○」印文2│偵查卷第12頁      │
│  │請書    │ 枚、「甲○○」印 │                  │
│  │        │ 章1顆            │                  │
├─┼────┼─────────┼─────────┤
│2 │普通護照│「乙○○」簽名2 枚│本院卷            │
│  │入出境許│（一式二聯）      │                  │
│  │可申請書│                  │                  │
└─┴────┴─────────┴─────────┘
附表二
┌──┬──────────┬────────────┐
│編號│證    件            │  核  發  機  關        │
├──┼──────────┼────────────┤
│1   │87年7 月4 日補發貼有│苗栗縣公館鄉公館戶政事務│
│    │被告丙○○○照片之「│所                      │
│    │乙○○」中華民國國民│                        │
│    │身分證              │                        │
├──┼──────────┼────────────┤
│2   │護照號碼M00000000 號│外交部領事事務局        │
│    │「乙○○」之普通護照│                        │
└──┴──────────┴────────────┘


司法院資訊處製作；財團法人民間司法改革基金會備份。
